臺灣高等法院臺南分院刑事判決　　　　　　　　　　　　　　　　　　巨股
　　上　訴　人　臺灣臺南地方法院檢察署檢察官
　　被　　　告　甲○○
　　選任辯護人　黃溫信律師
　　　　　　　　黃紹文律師
　　　　　　　　徐美玉律師
右上訴人因被告偽造文書案件，不服臺灣臺南地方法院八十八年度訴字第九五四號中
華民國八十九年十二月二十六日第一審判決（起訴案號：臺灣臺南地方法院檢察署八
十八年度營偵字第一Ｏ七號），提起上訴，判決後，經最高法院發回更審，本院判決
如左：
    主  文
原判決撤銷。
甲○○共同偽造私文書，足以生損害於他人，處有期徒刑肆月，如易科罰金，以參佰
元折算壹日，緩刑貳年。偽造之貳份廣告託播合約書上之「保證責任台灣省高屏羊乳
運銷合作社」印文貳枚、偽造之「保證責任台灣省高屏羊乳運銷合作社」印章壹枚，
均沒收之。
    事  實
一、甲○○明知其非高屏羊乳運銷合作社員工，該合作社亦未授權其與富兆傳播事業
    有限公司（下稱富兆公司）訂立廣告託播合約書，委託富兆公司代為在高雄客運
    車廂上作產品推銷廣告，竟於任職富兆公司期間，因化名唐進欽之實際負責人謝
    忠奇（另案在台灣台北地方法院審理中）告以時間急迫必須儘速簽訂契約交給廣
    告公司製作，遂與謝忠奇基於共同犯意聯絡，於民國（下同）八十六年十一月間
    ，在高雄市○○○路二十一號十五樓該公司內，由甲○○冒用高屏羊乳運銷合作
    社代表人名義，同時在二份廣告託播合約書之客戶負責人欄上簽自己之名，再交
    由謝忠奇偽造該合作社之印章，蓋於二份合約書上，而偽造該廣告託播合約書，
    足以生損害於高屏羊乳運銷合作社。謝忠奇於偽造該廣告託播合約書後，在甲○
    ○不知情之情況下，復持五紙支票共計四百六十萬元及該二份偽造之廣告託播合
    約書，向乙○○調借現金並佯稱該支票係高屏羊乳運銷合作社委託廣告所簽發之
    託播費用，信用良好，使乙○○陷於錯誤而如數交付借款，屆期支票提示均不獲
    兌現，且謝忠奇避不見面，乙○○始知受騙。
二、案經乙○○訴由台灣高雄地方法院檢察署檢察官呈請台灣高等法院檢察署令轉台
    灣台南地方法院檢察署檢察官偵查起訴。
      理      由
一、訊據被告甲○○對於右揭事實業於偵查及本院中坦承不諱（見營偵字第一０七號
    偵卷第十九頁、本院九十二年十二月四日準備程序筆錄、九十三年一月八日審理
    筆錄），核與告訴人乙○○指訴之情節相符，並有富兆公司與高屏羊乳運銷合作
    社廣告託播合約書二紙附於偵卷可佐（見五六四二號偵卷第四及第五頁），本件
    事證明確，被告犯行已堪認定。
二、核被告甲○○所為，係犯刑法第二百十條之偽造私文書罪。被告與謝忠奇有犯意
    聯絡及行為分擔，為共同正犯，其偽造印章、印文之行為，為偽造私文書之部分
    行為，不另論罪。又被告雖同時有二份合約書上簽名，惟其犯意及侵害法益單一
    ，仍只成立單純一罪。
三、原審認被告之罪證明確，因予論罪科刑，固非無見。惟查（一）刑法第四十一條
    業已於九十年一月十日修正公佈，於同年月十二日生效，其第一項規定：「犯最
    重本刑為五年以下有期徒刑之罪，而受六月以下有期徒刑或拘役之宣告，因身體
    、教育、職業或家庭之關係或因其他正當事由，執行顯有困難者，得以一元以上
    三元以下折算一日，易科罰金。但確因不執行所宣告之刑，難收矯正之效或難以
    維持法秩序者，不在此限。」；該修正條文之適用自較舊法有利於被告，且被告
    之犯罪行為乃在該條文修正前，依刑法第二條第一項前段之規定應適用較有利於
    被告之裁判時新法處斷，原審未及說明比較上開條文新舊規定之適用，即有未洽
    。（二）被告係同時在二份廣告託播合約書上之客戶負責人欄上簽自己之名，原
    審僅認定在一份合約書上之客戶負責人欄上簽自己之名，自有未合。（三）原判
    決認係「保證責任台灣省高屏羊乳運銷合作社印」，亦多一個「印」字，與卷內
    資料不盡相符，亦有疏誤。（四）本件尚有共同被告謝忠奇偽造「保證責任台灣
    省高屏羊乳運銷合作社」印章壹枚蓋於二份合約書上，而偽造該廣告託播合約書
    後，個人自行向告訴人乙○○調借現金，此部分為檢察官起訴所論及，原審疏未
    審究，亦有可議。檢察官依告訴人之聲請上訴指摘原判決量刑過輕，雖無理由，
    惟原判決既有上述可議之處，自應由本院將原判決撤銷改判。爰審酌被告之素行
    ，其為富兆公司員工，聽信老闆謝忠奇之言而罹刑章，且係謝忠奇個人向告訴人
    詐得款項，被告並無所得，其犯罪情節自屬較輕，及其犯罪之手段、犯罪後坦承
    犯行態度良好等一切情狀，量處如主文第二項所示之刑，並諭知易科罰金以三百
    元折算一日之標準。又被告前未曾受有期徒刑以上刑之宣告，有台灣高等法院被
    告全國前案紀錄表在卷可憑，其經此偵審程序之教訓後，應知所警惕，信無再犯
    之虞，本院因認所宣告之刑以暫不執行為適當，併諭知緩刑貳年，以勵自新。末
    查在上開二份合約書偽造之「保證責任台灣省高屏羊乳運銷合作社」印文二枚及
    偽造之「保證責任台灣省高屏羊乳運銷合作社」印章一枚，應依刑法第二百十九
    條之規定宣告沒收。
據上論斷，應依刑事訴訟法第三百六十九條第一項前段、第三百六十四條、第二百九
十九條第一項前段，刑法第二條第一項前段、第二十八條、第二百十條、第二百十九
條、第七十四條第一款、修正後第四十一條第一項前段，罰金罰鍰提高標準條例第二
條，判決如主文。
本案經檢察官劉欽銘到庭執行職務。
中      華      民      國      九十三      年      一    月    二  十  日
                                  臺灣高等法院臺南分院刑事第一庭
                                      審判長法官  黃  崑  宗
                                            法官  李  文  福
                                        法官  田  平  安
右正本證明與原本無異。
如不服本判決，應於判決送達後十日內向本院提出上訴狀，其未敘述理由者並應於提
出上訴狀後十日內向本院補提理由書（應附繕本)。
                                     法院書記官  劉  岳  文
中    華    民    國      九十三      年      一     月      二十七     日
附錄：本判決論罪科刑法條
刑法第二百十條：偽造、變造私文書，足以生損害於公眾或他人者，處五年以下有期
                徒刑。
